【裁判字號】    95,裁,2475
【裁判日期】    951109
【裁判案由】    營利事業所得稅
【裁判全文】
最  高  行  政  法  院  裁  定
                                     95年度裁字第02475號
上  訴  人  明鍠實業股份有限公司
代  表  人  乙○○
被 上訴 人  財政部臺灣省南區國稅局
代  表  人  甲○○
上列當事人間因營利事業所得稅事件，上訴人對於中華民國94年
6月3日高雄高等行政法院94年度訴字第104號判決，提起上訴，
本院裁定如下：
    主  文
上訴駁回。
上訴審訴訟費用由上訴人負擔。
    理  由
一、按當事人依行政訴訟法第243條第1項規定，以高等行政法院
    判決有不適用法規或適用法規不當為上訴最高行政法院之理
    由時，其上訴狀或理由書應有具體之指摘，並揭示該法規之
    條項或其內容。若係成文法以外之法則，應揭示該法則之意
    旨。倘為司法院解釋、或本院之判例，則應揭示該判解之字
    號或其內容。上訴狀或理由書如未依此項方法表明者，即難
    認為已對高等行政法院判決之違背法令有具體之指摘，其上
    訴自難認為合法。
二、上訴人民國89年度營利事業所得稅結算申報，列報營業成本
    新臺幣（下同）113,300,648元，被上訴人初查以其89年度
    直接原料申報損耗率8%，經函請其說明製程及損耗數據後，
    核定其損耗率為5.8%，剔除原料超耗610,283元，核定營業
    成本112,690,365元；另上訴人列報營業費用及損失總額－
    佣金支出6,486,152元，被上訴人初查以其進出口業務均長
    期委任宏記報關股份有限公司處理報關及航運事宜，相關費
    用亦已列報於出口費用，乃否准認列佣金支出，核定營業費
    用及損失總額－佣金支出0元。上訴人不服，就營業成本、
    佣金支出部分申經復查，復查結果獲追認佣金支出599,205
    元，其餘仍予維持。上訴人就未獲准認列之佣金支出部分仍
    不服而提起訴願，遭決定駁回，遂提起本件行政訴訟。
三、原審以：（一）依最高行政法院83年度判字第770號判決意
    旨，有無支付佣金之必要，應以該經紀人、代理人或代銷商
    有無實際提供仲介勞務以為斷，若無實際提供仲介勞務，雖
    形式上具備有合約書及結匯支付證明，亦難謂該項支出為經
    營本業所必須之必要或合理費用。經查系爭佣金支出計5,88
    6,947元，其中2,694,318元部分，係上訴人經由三角貿易銷
    售貨物予印尼明哲公司而支付香港代理商之支出；其餘3,19
    2,629元部分，則為上訴人直接銷售貨物予印尼明哲公司而
    支付予香港代理商之支出。惟印尼明哲公司係上訴人所轉投
    資之公司，上訴人之持股比例高達92,86%，印尼明哲公司之
    其餘股東則為上訴人公司之個人股東，故印尼明哲公司實質
    上即為上訴人所得完全掌控之公司，則衡諸一般商業交易習
    慣及經驗法則，上訴人與印尼明哲公司間之交易，實不需經
    由第三人居間介紹或促成交易，故雖上訴人89年度之銷貨金
    額遠高於88年度，難認其中銷貨至印尼明哲公司部分係香港
    代理商之居間介紹所致，故關於因銷貨至印尼明哲公司而發
    生之佣金支出，即難認為上訴人業務上所必須。另上訴人出
    售之貨物縱有至印尼發生通關困難情事，而需發生額外之費
    用，然此費用係應印尼明哲公司之要求而支付，衡諸交易常
    情，上訴人自應將此費用列入售價之成本考量，卻未將之計
    入，則上訴人此與收入並不配合之佣金支出，是否為營業所
    必要，實非無疑。又此部分之買賣係上訴人為印尼明哲公司
    之利益而為交易，若進貨入印尼確有上訴人所稱通關困難情
    事，則其因此而發生之費用，顯非上訴人為此營業行為所必
    須支出之費用；且經將上訴人向第三國買入貨物之成本再加
    計此部分發生之佣金支出，其金額已大於上訴人銷貨於印尼
    明哲公司之金額，形成此部分銷貨結果為虧損，顯見此部分
    之佣金支出，確非營業所必須。（二）上訴人所稱其銷售至
    印尼之貨物發生通關困難而需透過香港代理商處理，固有提
    出印尼明哲公司於西元1999年10月28日給予上訴人公司負責
    人之信函為證，惟查該函係說明為使上訴人出售之貨物通關
    順利，而需支付「額外私下付給相關人員」之費用，該費用
    性質上顯非因居間促成交易而支付之佣金支出，難認香港代
    理商實質上有為上訴人提供仲介之勞務，該函之真意應係使
    上訴人公司負責人面對通關問題加以解決，並無從認定上訴
    人與印尼明哲公司已有應由上訴人負擔佣金之約定。（三）
    上訴人雖提出總分類帳、出口報單、結匯證明及雙方往來傳
    真文件以證明系爭佣金支出存在，惟查該等文件僅得證明上
    訴人有付款予香港代理商之事實，上訴人支付予香港代理商
    之款項，不僅性質上與佣金支出之要件有間，且自上訴人與
    印尼明哲公司間之客觀情形，亦難認其為業務上所必須，自
    不得僅憑上訴人有提出營利事業所得稅查核準則（下稱查核
    準則）第92條規定之文件，並其金額亦在該規定之限額內，
    即認系爭佣金支出應予認列。（四）最高行政法院82年7月
    份庭長、評事聯席會議決議及82年度判字第865號判決係固
    針對佣金支出應如何「支付」始應認列之爭議所表示之意見
    ，惟與本件並無系爭款項已否支付之爭執，而屬該款項是否
    屬佣金支出，及該支出是否為業務上所必須之爭點無涉，故
    上訴人據以爭執，亦無從據此而為有利於上訴人之認定。從
    而原處分並無違誤，訴願決定予以維持，亦無不合。上訴人
    訴請撤銷，為無理由，而予駁回在案。經核原審認事用法，
    均無違誤。上訴意旨稱依財政部65年7月30日台財稅第35076
    號函意旨，上訴人與香港代理商訂有代理契約，符合查核準
    則第92條規定之相關憑證，而上訴人89年度列報佣金收入2,
    600,126元至少應於該金額範圍內認列佣金支出2,600,126元
    ，然被上訴人僅認列599,205元，原審竟予維持，顯屬違背
    法令。又上訴人89年度之營業額較88年度增加2倍有餘，係
    因香港代理商之居間所致，原審認上訴人支付予香港代理商
    之佣金非屬業務必要費用，顯違經驗法則及論理法則等語。
    經查上訴意旨雖以原判決不適用法規或適用不當為上訴理由
    ，然其所稱不惟業經原審審酌後敘明不採之理由，且核係就
    原審取捨證據、認定事實之職權行使，指摘其為不當，難認
    為對原審判決如何違背法令已有具體之指摘，依首揭說明，
    其上訴為不合法，應予駁回。
四、依行政訴訟法第249條第1項前段、第104條、民事訴訟法第9
    5條、第78條，裁定如主文。
中    華    民    國    95    年    11    月    9     日
                  第五庭審判長法  官  鄭  淑  貞
                              法  官  葉  百  修
                              法  官  吳  明  鴻
                              法  官  鄭  小  康
                              法  官  帥  嘉  寶
以  上  正  本  證  明  與  原  本  無  異
中    華    民    國    95    年    11    月    9     日
                              書記官  郭  育  玎


司法院資訊處製作；財團法人民間司法改革基金會備份。
